臺灣花蓮地方法院刑事判決　　　　　　　 100年度易字第63號
公　訴　人　臺灣花蓮地方法院檢察署檢察官
被　　　告　林素華
　　　　　　沙靜茹
上列被告等因恐嚇等案件，經檢察官提起公訴（99年度偵字第58
98號），本院判決如下：
    主  文
林素華被訴恐嚇部分，無罪。被訴傷害部分，公訴不受理。
沙靜茹被訴恐嚇部分，無罪。被訴傷害部分，公訴不受理。
    理      由
一、證據能力部分：
  (一)按被告以外之人於審判外之言詞或書面陳述，除法律有規定
    者外，不得作為證據，刑事訴訟法第159條第1項定有明文。
    又刑事訴訟法第159條之5規定：「被告以外之人於審判外之
    陳述，雖不符前四條之規定，而經當事人於審判程序同意作
    為證據，法院審酌該言詞陳述或書面陳述作成時之情況，認
    為適當者，亦得為證據。當事人、代理人或辯護人於法院調
    查證據時，知有第159條第1項不得為證據之情形，而未於言
    詞辯論終結前聲明異議者，視為有前項之同意。」。查告訴
    人林素華、沙靜茹於警詢及偵查中之陳述，及證人徐月嬌於
    警詢之陳述，及卷附行政院衛生署花蓮醫院診斷證明書，均
    經當事人同意作為證據，且經核作成之狀況並無不適當之情
    形，依上開規定，均有證據能力。
二、公訴意旨略以：被告林素華於民國99年10月11日13時許，至
    被告沙靜茹位在花蓮縣花蓮市○○路 40之8號住處理論前因
    停車問題所生之紛爭，嗣 2人發生口角，被告林素華、沙靜
    茹各基於傷害之犯意，互相拉扯、毆打對方身體各部位，致
    沙靜茹受有左踝、左膝多處挫傷及右肘、右小腿多處擦傷等
    傷害；林素華則受有頭部、胸部、腹部及雙腿、右背部多處
    瘀傷等傷害。被告林素華復基於恐嚇危害安全之犯意，以「
    要小心一點，不然要你好看」等加害身體、生命之事恐嚇沙
    靜茹，使沙靜茹心生畏懼，致生危害於其安全。被告沙靜茹
    亦基於恐嚇危害安全之犯意，以「你給我報警看看，讓我知
    道你報警，我就打死你」等加害身體、生命之事恐嚇林素華
    ，使林素華心生畏懼，致生危害於其安全。因認被告林素華
    、沙靜茹各犯刑法第305條第1項恐嚇罪嫌及刑法第277條第1
    項之傷害罪嫌。
三、被告林素華、沙靜茹被訴恐嚇部分：
  (一)按犯罪事實應依證據認定之，無證據不得認定其犯罪事實；
    又不能證明被告犯罪者，應諭知無罪之判決，刑事訴訟法第
    154條第2項、第301條第1項分別定有明文。次按，事實之認
    定，應憑證據，如未能發現相當證據，或證據不足以證明，
    自不能以推測或擬制之方法，以為裁判基礎；在訴訟上用以
    證明事實之證據，須於通常一般之人均不致於有所懷疑，而
    得確信其為真實之程度者，始得據以為有罪之認定，倘其證
    明尚未達到此一程度，而有合理之懷疑性存在，致使無從為
    有罪之確信時，即應為無罪之判決（最高法院40年臺上字第
    86號、76年臺上字第4986號判例要旨參照）。再按，刑法第
    305 條之恐嚇罪，所稱以加害生命、身體、自由、名譽、財
    產之事恐嚇他人者，僅指以使人生畏怖心為目的，而通知將
    惡害之旨於被害人而言；所謂致生危害於安全，係指受惡害
    之通知，因其恐嚇生安全之危險與實害而言，倘受惡害之通
    知者，並未心生畏懼致生安全上之危害，即與刑法第 305條
    之構成要件有間，尚難以該罪相繩（最高法院52年度臺上字
    第 751號、最高法院26年度渝非字第15號判例意旨參照）。
    又言語是否屬於「加惡害」之事，須該言語在一般人客觀上
    均認為係足以使人心生畏怖，始足當之；是以被告之言語，
    是否屬於惡害通知，須審酌其前後之供述，主客觀全盤情形
    為斷，不得僅由告訴人採取片斷，及僅憑告訴人主觀認定是
    否心生畏怖，即據以認定其是否構成恐嚇罪。
  (二)公訴意旨認被告林素華、沙靜茹各涉犯刑法第 305條恐嚇罪
    嫌，無非係以告訴人沙靜茹、林素華及證人徐月嬌之陳述資
    為論據。訊據被告林素華、沙靜茹固不否認於上開時間、地
    點有互毆之行為，然均矢口否認有何恐嚇危害安全之犯行。
  (三)經查：
    1.被告林素華於99年10月11日13時許，至被告沙靜茹位在花
      蓮縣花蓮市○○路40之 8號住處理論前因停車問題所生之
      紛爭，嗣 2人發生口角爭執，進而互相拉扯、毆打對方身
      體各部位，致沙靜茹受有左踝、左膝多處挫傷及右肘、右
      小腿多處擦傷等傷害；林素華則受有頭部、胸部、腹部及
      雙腿、右背部多處瘀傷等傷害等事實，業據被告林素華、
      沙靜茹坦承在卷，並有行政院衛生署花蓮醫院診斷證明書
      2 紙在卷可稽（傷害部分業據互為撤回告訴）。又被告林
      素華於上開時地對告訴人沙靜茹稱「要小心一點，不然要
      妳好看」等語，及被告沙靜茹對告訴人林素華稱「你給我
      報警看看，讓我知道妳報警，我就打死妳。」等語，分據
      告訴人林素華、沙靜茹於警詢、偵查中陳述明確。被告林
      素華、沙靜茹於上開時地確有發生爭執進而互毆，且各向
      對方為上開言語，應堪認定為真實。
    2.查被告林素華與沙靜茹因停車問題而生口角爭執，進而互
      毆，依告訴人沙靜茹於警詢、偵查中陳述：當時我於99年
      10月11日13時許看到林素華跟一名女子在尚志路40號前吵
      架，我好心上前勸架，林素華就跟我說：你是外地人，我
      是花蓮人，叫我別多管閒事，我就自行返回家中（尚志路
      40-8號），之後林素華就跟她的老闆娘跑來我家，直接對
      我嗆聲，說叫我要小心一點，不然要我好看。當天林素華
      帶一個大包包，她以大包包甩到我的身體，我才推她，之
      後就打起來了等語（見警詢、偵查筆錄）；及依告訴人林
      素華於警詢、偵查中陳述：因我朋友的車停在她們門口對
      面空地，我不知道那邊不能停，所以我帶朋友去牽車後，
      我要去跟她道歉時，話講完對方就打過來了，被打完後，
      她就說「你給我報警看看，讓我知道你報警，我就打死妳
      。」（見警詢筆錄）；是沙靜茹先來跟我嗆聲，我是要去
      跟沙靜茹說對不起，沙靜茹就說我的口氣不好，就打我（
      見偵查筆錄）等語；是依上開陳述，被告林素華、沙靜茹
      雙方既發生口角爭執甚而有肢體衝突，雙方互以上開言語
      恫嚇，益徵雙方態度上均相當堅持，彼此在語氣上均未顯
      弱勢，皆為達壓制對方而為之。且依上開案發時之情況，
      被告林素華為上開言語後，告訴人沙靜茹與被告林素華互
      相拉扯、互毆，雙方大打出手均受有傷害，而沙靜茹並未
      報警，係於警方傳喚製作筆錄時始對林素華提起告訴（見
      警詢筆錄），可徵沙靜茹對被告林素華之言語並未生畏佈
      之心。而本案發生於99年10月11日13－14時許，告訴人林
      素華於99年10月12日隨即對被告沙靜茹提起告訴，亦可見
      林素華對被告沙靜茹所為「不得報警，否則打死妳」之言
      語並未置理，未有畏佈作用。再告訴人沙靜茹對於被告林
      素華所稱「妳要小心一點，不然要你好看。」之言語，不
      會感到害怕，當時正在吵架，不會想到那麼多；而告訴人
      林素華對被告沙靜茹所稱「你給我報警看看，讓我知道你
      報警，我就打死你」等語，亦不會感到害怕，那時正在氣
      頭上，打的一團亂，當時心情五味雜陳等情（見本院卷第
      15頁），均據沙靜茹、林素華於本院準備程序時陳述在卷
      。是綜依當時主客觀之情形觀之，沙靜茹、林素華均未因
      對方之言語受有影響而生畏懼之情，均顯與刑法第 305條
      之構成要件有間。
    3.綜上所述，被告即告訴人林素華、沙靜茹於衝突中，雙方
      各不甘示弱，對對方之行為言語並未感到畏懼，揆諸首開
      說明，尚難遽認被告林素華、沙靜茹有檢察官所指恐嚇危
      害安全之犯行，此外復查無其他積極事證足認被告林素華
      、沙靜茹有何恐嚇之客觀事實，既不能證明被告犯罪，自
      應分別諭知被告林素華、沙靜茹無罪之判決。
四、被告林素華、沙靜茹被訴傷害部分：
  (一)按告訴乃論之罪，告訴人於第一審辯論終結前，得撤回其告
    訴；又告訴乃論之罪，其告訴經撤回者，應諭知不受理之判
    決；第 303條不受理之判決，得不經言詞辯論為之；刑事訴
    訟法第238條第 1項、第303條第3款、第307條分別定有明文
    。
  (二)查本件告訴人林素華告訴被告沙靜茹傷害案件、告訴人沙靜
    茹告訴被告林素華傷害案件，起訴書認被告林素華、沙靜茹
    均係觸犯刑法第277條第 1項之罪，依同法第287條之規定，
    須告訴乃論。茲均據告訴人林素華、沙靜茹撤回告訴，依照
    首開說明，本件就傷害罪部分爰不經言詞辯論，逕為諭知不
    受理之判決。
五、據上論斷，依刑事訴訟法第301條第1項、第303條第3款、第
    307條判決如主文。
本案經檢察官簡淑如到庭執行職務。
中    華    民    國   100    年    3     月    21    日
                  刑事第二庭    法  官  蔡寶樺
以上正本證明與原本無異。
如不服本判決應於收受送達後10日內向本院提出上訴書狀，並應
敘述具體理由。其未敘述上訴理由者，應於上訴期間屆滿後20日
內向本院補提理由書(均須按他造當事人之人數附繕本)「切勿逕
送上級法院」。告訴人或被害人如對於本判決不服者，應具備理
由請求檢察官上訴，其上訴期間之計算係以檢察官收受判決正本
之日期為準。
中    華    民    國   100    年    3     月    22    日
                                書記官